臺灣臺北地方法院刑事判決　　　　　 99年度交簡上字第286號
公　訴　人　臺灣臺北地方法院檢察署檢察官
上　訴　人
即　被　告　許村旭
上列上訴人即被告因公共危險案件，不服本院中華民國99年11月
23日所為之99年度北交簡字第1284號第一審簡易判決（聲請簡易
判決處刑書案號：99年度偵字第20768號），提起上訴，本院管
轄之第二審合議庭判決如下：
    主  文
上訴駁回。
許村旭緩刑貳年，並應自本判決確定之日起肆個月內，向公庫支
付新臺幣捌萬元。
    事  實
一、許村旭前於民國96年間，因酒醉駕車公共危險案件，經本院
    96年度北交簡字第2593號判處罰金新臺幣5萬元確定在案。
    詎其猶不知警惕，於民國99年8月26日晚間19時30分許，在
    臺北市○○區○○路與萬大路口阿輝牛肉攤，飲用數量不詳
    之啤酒後，已達不能安全駕駛動力交通工具之程度，明知於
    飲酒後會出現反應較慢、感覺減低、影響駕駛之狀況，飲酒
    後駕車較未飲酒時易肇事而生危險，猶在飲酒後於翌日凌晨
    1時許，駕駛車牌號碼5N-6207號自用小客車行駛於臺北市供
    公眾使用之道路上，足生人車往來之危險。嗣於99年8月27
    日凌晨1時25分許，為警在臺北市中正區○○○路○段32號前
    攔檢，於同日凌晨1時31分許在上處對其進行酒精濃度測試
    ，測得其呼氣所含酒精濃度值達每公升0.57毫克，而查悉上
    情。
二、案經臺北市政府警察局中正第一分局報告臺灣臺北地方法院
    檢察署檢察官偵查聲請以簡易判決處刑
    理  由
一、程序方面：
    按被告以外之人於審判外之言詞或書面陳述，除法律有規定
    者外，不得作為證據；又被告以外之人於審判外之陳述，雖
    不符合同法第159條之1至第159條之4之規定，但經當事人於
    審判程序同意作為證據，法院審酌該言詞陳述或書面陳述作
    成時之情況，認為適當者，亦得為證據。當事人、代理人或
    辯護人於法院調查證據時，知有第159條第1項不得為證據之
    情形，而未於言詞辯論終結前聲明異議者，視為有前項之同
    意，刑事訴訟法第159條第1項及第159條之5分別定有明文。
    查本判決下列所引用之各該被告以外之人於審判外之陳述即
    書面陳述酒精測試單、測試觀察紀錄表、生理協調平衡檢測
    紀錄表，皆屬傳聞證據，惟被告雖知上開證據資料為傳聞證
    據，但於準備程序及審判期日中均表示無意見而不予爭執，
    且迄至言詞辯論終結前亦未再聲明異議，審酌上開證據資料
    製作時之情況，尚無違法不當及證明力明顯過低之瑕疵，亦
    認為以之作為證據應屬適當，故揆諸前開規定，爰逕依刑事
    訴訟法第159條之5規定，認前揭證據資料均例外有證據能力
    。
二、認定犯罪事實所憑證據及理由：
  (一)訊據上訴人即被告許村旭對其酒醉駕車之犯行，於警詢、偵
    查及本院審理時均坦承不諱，並有呼氣酒精濃度檢定值紀錄
    表、經濟部標準檢驗局出具之合格證書、臺北市政府警察局
    舉發違反道路交通管理事件通知單影本、刑法第185條之3案
    件測試觀察紀錄表、生理平衡檢測表附卷可稽（見偵查卷第
    7 頁、第9頁、第10頁、第17頁至18頁）。
  (二)按酒精使用後對人體之影響，除造成自主神經系統亢奮，與
    認知功能之暫時性缺損外，與駕駛能力有關者，為對於移動
    景物的追蹤能力、經強光照射後恢復視力，及監視四周的注
    意力等，而此3種能力在夜間駕車尤其重要，許多人飲酒後
    因沒有可自覺的生理反應，以致腦部功能已缺損而仍不自知
    照常開車，此乃許多酒後駕車造成意外事故之主因之一，此
    為刑法第185條之3之立法理由。又法務部於85年5月10日邀
    集相關專業機構召開「研商訂定刑法第185條之3服用毒品、
    麻醉藥品、酒類或其他相類之物，不能安全駕駛交通動力工
    具之認定標準」會議，其結論認：該條係抽象危險犯，不以
    發生具體危險為必要，參考德國、美國之認定標準，對於酒
    精濃度呼氣已達每公升0.55毫克(0.55mg/L)或血液濃度達零
    點11%以上，肇事率為一般正常人之十倍，認為已達「不能
    安全駕駛」之標準；至於上揭數值以下之行為，如輔以其他
    客觀事實得作為「不能安全駕駛」之判斷時，亦應依刑法第
    185條之3之規定移送法辦處以刑罰等語，有法務部88年5月
    17日法規決字第0129219號函在卷可稽。由此函文可知，
    酒精濃度呼氣達0.55mg/L），係檢察機關作為判斷行為人是
    否已達不能安全駕駛程度之原則性標準，低於上揭數值者，
    則應依具體個案，衡量行為人駕車時飲用酒類之程度，並參
    考行為人當時受酒精影響之精神狀態、駕駛、操控車輛能力
    等情形，以作為判定行為人是否符合「不能安全駕駛」要件
    之依據。是以刑法上所謂「服用酒類不能安全駕駛動力交通
    工具」，觀察重點在於酒精對駕駛人在交通工具高速動力運
    轉狀況下維持身心整體應變能力之影響，如果根據通常生活
    上之客觀經驗已不能確保駕駛人穩定而有效地操控動力交通
    工具，自屬法律所要規範之對象，與駕駛人有無喝醉、神智
    是否清楚均無必然關連。而醫學文獻上認吐氣所含酒精濃度
    達每公升0.25毫克者，有輕度協調功能降低之現象；每公升
    達0.5毫克者，有反應較慢、感覺減低、影響駕駛之現象；
    每公升達0.75毫克者，有思考改變、個性行為改變之現象；
    每公升達1.0毫克者，有步態不穩、噁心想吐、精神混惑不
    清晰之現象，此有行政院國軍退除役官兵輔導委員會臺北榮
    民總醫院88年8月5日（88）北總內字第26868號函及附件可
    按。查本件被告於前述時、地，酒後駕車之事實，為其供認
    在卷，被告為警欄檢測得其吐氣之酒精濃度尚達每公升0.57
    毫克，有上開酒精呼氣濃度測定紀錄表1紙在卷可稽，故依
    其於本院審理時是認在被告警查獲前，已酒後駕車10多公里
    （即自臺北市○○區○○路與萬大路口至案發地點）之事實
    ，則在被查獲前被告呼氣之酒精濃度顯然高於每公升0.57毫
    克以上甚明，揆諸前開說明，其駕駛能力、心理行為已受到
    如前所述之影響，且被告為警查獲後，經警命其作直線行走
    10公尺後迴轉走回原地、雙腳併攏兩手貼緊大腿將一腳向前
    抬高離地15公分並停止不動30秒、雙腳併攏雙手向前平伸閉
    眼輪流使用左、右手食指指尖觸摸鼻尖均不合格，有上開生
    理平衡檢測表在卷可按，堪認被告之平衡能力顯已受酒精影
    響，而不能安全駕駛甚明。綜上研判，被告於酒後駕駛汽車
    上路時確實已達不能安全駕駛動力交通工具之程度。綜上所
    述，被告之生理狀況已受酒精相當程度之影響，注意力及反
    應能力降低，足認被告為警查獲當時已達不能安全駕駛之程
    度。
  (三)綜上，本件事證明確，被告犯行洵堪認定，應依法論科。
三、核被告所為，係犯刑法第185條之3之不能安全駕駛動力交通
    工具罪。原審以被告上述犯行，事證明確，援引刑法第185
    條之3，刑法施行法第1條之1之規定，並審酌被告曾因酒醉
    駕車公共危險案件，經本院於96年10月17日以96年度北交簡
    字第2593號判處罰金新臺幣5萬元確定在案，有臺灣高等法
    院被告前案紀錄表在卷可稽，猶不知警惕，再犯本件之罪，
    且其為警檢測之呼氣酒精濃度高達每公升0.57毫克，竟執意
    駕駛動力交通工具，嚴重威脅路上其他用路人、車之安全，
    及其犯罪後態度良好坦承犯行等一切情狀，量處拘役50日，
    併科罰金新臺幣10萬元，並諭知拘役如易科罰金，罰金如易
    服勞役，均以新臺幣1000元折算1日之折算標準。經核原判
    決認事用法並無不合，量刑亦屬妥適。被告上訴請求法院從
    輕量刑給予自新機會，並無理由，應予駁回。末查被告前於
    91年間，因故意犯罪受有期徒刑4月之宣告確定，於91年3月
    14日易科罰金執行完畢後，5年以內未曾因故意犯罪受有期
    徒刑以上刑之宣告，有臺灣高等法院被告前案紀錄表1紙在
    卷可憑，本院審酌被告一時失慮而酒後駕車，惟幸未造成實
    害，及其犯後終能坦然認錯等情，經此刑事偵審程序教訓已
    深，自當知所警惕，信無再犯之虞，再參酌公訴人及被告對
    於科刑之範圍等情，因認前開所宣告之刑以暫不執行為適當
    ，乃依刑法第74條第1項第2款規定，併諭知緩刑2年及被告
    應於本判決確定之日起4個月內，向公庫支付新臺幣8萬元（
    此部分依刑法第74條第4項規定得為民事強制執行名義，又
    依同法第75條之1第1項第4款規定，受緩刑之宣告而違反上
    開本院所定負擔情節重大，足認原宣告之緩刑難收其預期效
    果，而有執行刑罰之必要者，得撤銷其宣告），以啟自新。
據上論斷，應依刑事訴訟法第455條之1第1項、第3項、第368條
，刑法第74條第1項第2款、第2項第4款，判決如主文。
本案經檢察官林淑玲到庭執行職務
中    華    民    國   100    年    1     月    31    日
                  刑事第十二庭  審判長法  官  李英豪
                                      法  官  曾正龍
                                      法  官  陳慧萍
以上正本證明與原本無異。
本件不得上訴。
                                      書記官  黃慧怡
中    華    民    國   100    年    1     月    31    日